【裁判字號】    98,訴,1565
【裁判日期】    981026
【裁判案由】    毒品危害防制條例
【裁判全文】
臺灣臺北地方法院刑事判決              98年度訴字第1565號
公  訴  人  臺灣臺北地方法院檢查署檢察官
被      告  甲○○
上列被告因違反毒品危害防制條例案件，經檢察官提起公訴（98
年度毒偵字第1578號），嗣因被告就被訴事實為有罪之陳述，經
本院告知簡式審判程序意旨，並聽取公訴人及被告之意見後，本
院合議庭裁定由受命法官獨任依簡式審判程序審理，判決如下：
    主  文
甲○○施用第一級毒品，累犯，處有期徒刑玖月。扣案之第一級
毒品海洛因壹包（驗前淨重零點零捌柒公克，驗後餘重零點零捌
肆捌公克）沒收銷燬。
    事  實
一、甲○○前於民國92年間因違反毒品危害防制條例案件，經臺
    灣板橋地方法院以92年度訴字第1201號判決就施用第一級毒
    品部分判處有期徒刑10月、施用第二級毒品部分判處有期徒
    刑8 月，並定應執行刑有期徒刑1 年6 月確定，又於同年間
    因偽造文書案件，經臺灣板橋地方法院以92年度訴字第976
    號判決判處有期徒刑5 月確定。另於93年間因竊盜等案件，
    經本院以93年度易字第328 號判決就竊盜部分判處有期徒刑
    8 月、就恐嚇取財部分判處有期徒刑7 月，並定應執行刑有
    期徒刑1 年2 月確定。上開各案件之宣告刑嗣經本院以94年
    度聲字第1718號裁定定應執行有期徒刑3 年確定，入監執行
    後於95年12月22日假釋付保護管束，於96年4 月18日保護管
    束期滿未經撤銷假釋視為執行完畢。另於87年間因施用毒品
    案件，經本院以87年度毒聲字第1361號裁定送觀察、勒戒後
    ，經評定無繼續施用毒品傾向，於88年6 月17日執行完畢出
    監，並經臺灣臺北地方法院檢察署檢察官於88年6 月17日以
    88年度偵字第3427號不起訴處分確定，復於91年間因施用毒
    品案件，經臺灣板橋地方法院以91年度毒聲字第2064號裁定
    送觀察、勒戒後，經評定無繼續施用毒品傾向，於91年7 月
    19日執行完畢出監，並經臺灣板橋地方法院檢察署檢察官於
    91年7 月19日以91年度偵字第12179 號不起訴處分確定。詎
    仍不知戒絕毒癮，明知海洛因係毒品危害防制條例第2條 第
    2 項第1 款所明定之第一級毒品，不得持有及施用，竟基於
    施用第一級毒品海洛因之犯意，於98年5 月14日15時30 分
    為警查獲前某時許，在臺北市○○區○○街2 段旁公園內，
    以將第一級毒品海洛因摻水置入注射針筒內施打身體之方式
    ，施用第一級毒品海洛因1 次，嗣於同日15時30分許，因警
    方據報有人在臺北市萬華區○○○路○ 段23號前交易毒品，
    而至現場埋伏時，見黃俊偉形跡可疑，為警盤查查獲，並扣
    得其所有之海洛因1 小包（驗前淨重0.087 公克、驗後餘重
    0.
    0848公克，與包裝袋無法析離），復經其同意採尿送驗結果
    呈嗎啡陽性反應，而悉上情。
三、案經臺北市政府警察局萬華分局報請臺灣臺北地方法院檢察
    署檢察官偵查起訴。
    理  由
一、按本件被告甲○○所犯係死刑、無期徒刑、最輕本刑為3 年
    以上有期徒刑以外之罪，其於準備程序就前揭被訴事實為有
    罪之陳述，經受命法官告知簡式審判程序之旨，並聽取其與
    公訴人之意見後，本院認無不得或不宜改依簡式審判程序進
    行之處，爰依刑事訴訟法第273 條之1 第1 項、第284 條之
    1 ，裁定本件由受命法官獨任進行簡式審判程序，合先敘明
    。
二、訊據被告對於上揭時、地施用第一級毒品海洛因之事實坦承
    不諱，且被告為警查獲後，於98年5 月14日為警查獲後所採
    集之尿液，經送驗結果，呈嗎啡陽性反應，此有台灣尖端先
    進生技醫藥股份有限公司98年5 月22日濫用藥物檢驗報告、
    臺北市政府警察局偵辦毒品案件尿液檢體委驗單各1 份附卷
    可稽。且扣案之疑似海洛因粉末1 包，經送請交通部民用航
    空局航空醫務中心鑑定結果，認確含第一級毒品海洛因成份
    （驗前淨重0.087 公克、驗後餘重0.0848公克），此有交通
    部民用航空局98年8 月4 日航藥鑑字第0983854 號毒品鑑定
    書1 紙在卷可憑。是被告上揭出於任意性之自白與事實相符
    ，應堪採為被告有罪之證據，則被告施用第一級毒品海洛因
    1 次之犯行，堪以認定。
三、按於92年7 月9 日修正公布、於93年1 月9 日施行之毒品危
    害防制條例第20條、第23條將施用毒品之刑事處遇程序，區
    分為「初犯」及「5 年內再犯」、「5 年後再犯」，依其立
    法理由之說明：「初犯」，經觀察、勒戒或強制戒治後，應
    為不起訴處分或不付審理之裁定；經觀察、勒戒或強制戒治
    執行完畢釋放後，「5 年內再犯」者，因其再犯率甚高，原
    實施之觀察、勒戒及強制戒治既已無法收其實效，爰依法追
    訴或裁定交付審理。至於經觀察、勒戒或強制戒治執行完畢
    釋放後，「5 年後再犯」者，前所實施之觀察、勒戒或強制
    戒治已足以遮斷其施用毒品之毒癮，為期自新及協助其斷除
    毒癮，仍適用「初犯」規定，先經觀察、勒戒或強制戒治之
    程式。從而依修正後之規定，僅限於「初犯」及「5 年後再
    犯」二種情形，始應先經觀察、勒戒或強制戒治程序。倘被
    告於5 年內已再犯，經依法追訴處罰，縱其第3 次（或第3
    次以上）再度施用毒品之時間，在初犯經觀察、勒戒或強制
    戒治執行完畢釋放5 年以後，已不合於「5 年後再犯」之規
    定，且因已於「5 年內再犯」，顯見其再犯率甚高，原實施
    觀察、勒戒或強制戒治，已無法收其實效，即應依該條例第
    10條處罰（最高法院95年第7 次刑事庭會議決定意旨、98年
    度台非字第12號刑事判決意旨參照）。被告前於87年間因施
    用毒品案件，經本院以87年度毒聲字第1361號裁定送觀察、
    勒戒後，經評定無繼續施用毒品傾向，於88年6 月17日執行
    完畢出監，並經臺灣臺北地方法院檢察署檢察官於88年6 月
    17日以88年度偵字第3427號不起訴處分確定，復於91年間因
    施用毒品案件，經臺灣板橋地方法院以91年度毒聲字第2064
    號裁定送觀察、勒戒後，經評定無繼續施用毒品傾向，於91
    年7 月19日執行完畢出監，並經臺灣板橋地方法院檢察署檢
    察官於91年7 月19日以91年度偵字第12179 號不起訴處分確
    定，有臺灣高等法院被告前案紀錄表1 紙在卷足參，其於第
    一次觀察、勒戒執行完畢釋放後5 年內有再犯施用毒品之情
    事，揆諸上揭說明，雖本次施用海洛因犯行距初犯經觀察、
    勒戒執行完畢釋放日已逾5 年，仍應依毒品危害防制條例第
    23條第2 項之規定予以處罰。
四、核被告所為，係犯毒品危害防制條例第10條第1 項之施用第
    一級毒品罪。被告施用第一級毒品前後，持有海洛因之低度
    行為，應為施用之高度行為所吸收，不另論罪。被告前於92
    年間因違反毒品危害防制條例案件，經臺灣板橋地方法院以
    92年度訴字第1201號判決就施用第一級毒品部分判處有期徒
    刑10月、施用第二級毒品部分判處有期徒刑8 月，並定應執
    行刑有期徒刑1 年6 月確定，又於同年間因偽造文書案件，
    經臺灣板橋地方法院以92年度訴字第976 號判決判處有期徒
    刑5 月確定。另於93年間因竊盜等案件，經本院以93年度易
    字第328 號判決就竊盜部分判處有期徒刑8 月、就恐嚇取財
    部分判處有期徒刑7 月，並定應執行刑有期徒刑1 年2 月確
    定。上開各案件之宣告刑嗣經本院以94年度聲字第1718號裁
    定定應執行有期徒刑3 年確定，入監執行後於95年12月22日
    假釋付保護管束，於96年4 月18日保護管束期滿未經撤銷假
    釋視為執行完畢之事實，有臺灣高等法院被告前案紀錄表1
    份在卷可參，其受有期徒刑之執行完畢後，5 年以內故意再
    犯
    本件有期徒刑以上之罪，為累犯，應依刑法第47條第1 項之
    規定，加重其刑。爰審酌被告曾因施用毒品經數度施以觀察
    、勒戒執行完畢後，仍未能戒斷其施用毒品之惡習，顯見其
    自制力不足，無法擺脫毒品，未能體悟施用毒品對自己、家
    人造成之傷害及社會之負擔，惟念所犯施用毒品罪乃屬戕害
    自身身心健康行為，尚未對他人造成實害，其行為本身對社
    會所造成之危害並非直接，反社會性之程度應屬較低等一切
    情狀，量處如主文所示之刑，以資懲儆。扣案之第一級毒品
    海洛因1 包（驗前淨重0.087 公克、驗後餘重0.0848公克）
    ，屬查獲之第一級毒品，而用以盛裝上開毒品所用包裝袋1
    只，以現今所採行之鑑驗方式，包裝袋仍會殘留微量毒品而
    無法將之完全析離，是上開第一級毒品海洛因1 包及用以盛
    裝毒品所用該只包裝袋，均應依毒品危害防制條例第18條第
    1 項前段規定宣告沒收銷燬之。至於供施用海洛因之注射針
    筒既未扣案，復不能證明尚未丟棄、滅失，故無庸宣告沒收
    。另鑑驗耗損之第一級毒品海洛因，既已滅失，爰不再行諭
    知沒收銷燬。
據上論斷，應依刑事訴訟法第273 條之1 第1 項、第284 條之1
、第299 條第1 項前段，毒品危害防制條例第10條第1 項、第18
條第1 項前段，刑法第11條前段、第47條第1 項，判決如主文。
本案經檢察官郭昭吟到庭執行職務。
中    華    民    國    98    年    10    月    26    日
                  刑事第十八庭  法  官  林芳華
以上正本證明與原本無異。
如不服本判決應於收受送達後10日內向本院提出上訴書狀，並應
敘述具體理由；其未敘述上訴理由者，應於上訴期間屆滿後20日
內向本院補提理由書（均須按他造當事人之人數附繕）「切勿逕
送上級法院」。
                                書記官  林鈴芬
中    華    民    國    98    年    10    月    26    日
附錄本案論罪科刑法條
毒品危害防制條例第10條
施用第一級毒品者，處 6 月以上 5 年以下有期徒刑。
施用第二級毒品者，處 3 年以下有期徒刑。


司法院資訊處製作；財團法人民間司法改革基金會備份。
